【裁判字號】    99,簡,205
【裁判日期】    990817
【裁判案由】    廢棄物清理法
【裁判全文】
臺北高等行政法院判決
                                       99年度簡字第205號
原      告  丙○○○股份有限公司
代  表  人  甲○○
被      告  桃園縣大溪鎮公所
代  表  人  乙○○○○○○住同上
上列當事人間廢棄物清理法事件，原告不服桃園縣政府中華民國
99年3月2日府法訴字第0980496028號訴願決定，提起行政訴訟，
本院判決如下：
    主      文
原告之訴駁回。
訴訟費用由原告負擔。
    事實及理由
一、程序事項：
    本件屬不服行政機關所為罰鍰處分而涉訟，其標的金額為新
    臺幣（下同）6 萬元，係在40萬元以下，依民國99年1 月13
    日修正公布，同年5 月1 日施行之行政訴訟法第229 條第1
    項第2 款規定，應適用簡易程序，且依同法第233 條第1 項
    規定，得不經言詞辯論判決，先此敘明。
二、事實概要：
    原告僱用丁○○於98年9 月24日駕駛原告所有牌照號碼
    036-UN自用大貨車載運烯酸鈣板、磚塊垃圾等營建廢棄物行
    經桃園縣大溪鎮○○路○○○路交岔口處，經被告會同桃園
    縣警察局大溪分局圳頂派出所攔檢，僅隨車持有營建混合物
    廠外記錄遞送聯單，並無廢棄物處理地點之證明文件，而該
    遞送聯單復經桃園縣政府環境保護局以98年10月19日桃環廢
    字第0980068475號函審定該聯單填寫不完整，非屬有效之證
    明文件在案，被告乃以98年11月20日溪鎮清字第0980026598
    號函附裁處書（溪清字第0980040 號）對原告處罰鍰6 萬元
    。原告不服，提起訴願，經決定駁回，遂提起本件行政訴訟
    。
三、原告起訴略以：
    按廢棄物清理法第9 條第1 項及第49條第2 款規定，清運廢
    棄物必須隨車持有廢棄物生產源及處理地點之證明文件。原
    告所有上開車輛於98年9 月24日經攔檢時，確實出示載明廢
    棄物生產源及處理地點之隨車遞送聯單，原告並依法上網申
    報營運紀錄，並取得處理機構開據之妥善處理證明文件。被
    告雖指稱原告上開車輛並未隨車攜帶廢棄物產生源與處理者
    簽訂之合約文件，因此認定該隨車遞送聯單並非有效證明文
    件。但依公民營廢棄物清除處理機構許可管理辦法第19條規
    定，清除、處理或清理機構從事清除、處理業務，應與委託
    人簽訂契約書，但並未規定需隨車攜帶合約影本。原處分以
    原告上開車輛未隨車攜帶合約影本而認定隨車遞送聯單非有
    效證明文件，不知所憑法源依據為何。原告依法執行廢棄物
    清除處理業務，原處分予以裁罰並無理由等情。並聲明求為
    判決撤銷訴願決定及原處分。
四、被告則抗辯略以：
  (一)依廢棄物清理法第9 條第1 項規定：「主管機關得自行或委
    託執行機關派員攜帶證明文件，進入公私場所或攔檢廢棄物
    、剩餘土石方清除機具，檢查、採樣廢棄物貯存、清除、處
    理或再利用情形，並命其提供有關資料；廢棄物、剩餘土石
    方清除機具應隨車持有載明廢棄物、剩餘土石方產生源及處
    理地點之證明文件，以供檢查。」第49條第2 款規定：「有
    下列情形之一者，處新臺幣6 萬元以上30萬元以下罰鍰，並
    得沒入清除機具、處理設施或設備：二清除廢棄物、剩餘土
    石方者，未隨車持有載明一般廢棄物、一般事業廢棄物、剩
    餘土石方產生源及處理地點之證明文件。」
  (二)內政部「營建事業廢棄物再利用種類及管理方式」編號七之
    規定，營建混合物歸屬於營建廢棄物範疇。再依桃園縣政府
    97年5 月12日府環廢字第0970030423號函示說明二：「……
    營建工程剩餘土石方（俗稱廢棄土）包括：建築工程、公共
    工程及其他民間工程所產生之剩餘泥、土、砂、石、磚、瓦
    、混凝土塊等，屬有用資源，其主管機關為內政部（營建署
    ）；……另營建剩餘土石方與營建廢棄物混雜未經分類之營
    建混合物，於管理上歸屬營建廢棄物範疇，目前尚無混合比
    例之界定規定，合先敘明。」原告僱用司機載運之物依稽查
    照片所示，含有烯酸鈣板、少量磚塊、少許垃圾等，被告依
    據上述規定認為所載運之物為營建廢棄物，並無疑義。
  (三)依環保署97年6 月18日環署廢字第0970045312號函解釋：「
    一有關本法第9條第1項規定廢棄物清除機具應隨車持有載明
    廢棄物產生源及處理地點之證明文件，依施行細則第9條第1
    項：『…三其他主管機關所訂或認定之格式或文件。』另本
    署於93年6 月28日環署廢字第0930039823號函釋各主管機關
    均得本權責訂定或認定廢棄物產生源之證明文件…。」原告
    司機受攔查時雖持有營建混合物廠外遞送聯單，經主管機關
    桃園縣政府環境保護局審定認定填具不完全，非屬有效文件
    ，不符該施行細則第3 款「其他主管機關所定或認定之格式
    」；另原告司機於攔獲後以傳真方式交付合約書至圳頂派出
    所，依行政院環境保護署94年5月19日環署廢字第094003365
    9 號函釋：「…未隨車持有廢棄物來源證明文件，於執行機
    關查核時，雖以補送證明文件至攔獲現場，仍屬違反廢棄物
    清理法第9條第1項之規定」。該補傳真契約書顯然未符合廢
    棄物清理法第9條第1項清運過程中應隨車持有以供檢查之義
    務，視同未隨車持有。
  (四)按廢棄物清理法第49條第2 款規定，清除廢棄物、剩餘土石
    方者，未隨車持有載明一般廢棄物、一般事業廢棄物、剩餘
    土石方產生源及處理地點之證明文件，處6 萬元以上30萬元
    以下罰鍰，並得沒入清除機具、處理設施或設備。原告載運
    營建廢棄物，雖隨車持有營建混合物廠外記錄遞送聯單，惟
    經主管機關認定非屬有效證明文件，且未隨車攜帶處理地點
    之證明文件，其事證至臻明確，被告裁處最低罰鍰金額6 萬
    元，依法並無違誤，亦未違反行政程序法第7 條有關比例原
    則之規定等語。並聲明求為判決駁回原告之訴。
五、本件兩造爭執要點在於原告運送營建廢棄物，僅隨車持有營
    建混合物廠外遞送記錄聯單，而未備具該廢棄物產生源與處
    理者簽訂之合約文件影本，是否符合廢棄物清理法第9 條第
    1 項「隨車持有載明廢棄物、剩餘土石方產生源及處理地點
    之證明文件」之規定，被告予以裁罰有無違誤？
六、按廢棄物清理法第9 條第1 項規定：「主管機關得自行或委
    託執行機關派員攜帶證明文件，進入公私場所或攔檢廢棄物
    、剩餘土石方清除機具，檢查、採樣廢棄物貯存、清除、處
    理或再利用情形，並命其提供有關資料；廢棄物、剩餘土石
    方清除機具應隨車持有載明廢棄物、剩餘土石方產生源及處
    理地點之證明文件，以供檢查。」第49條第2 款規定：「有
    下列情形之一者，處新臺幣6 萬元以上30萬元以下罰鍰，並
    得沒入清除機具、處理設施或設備：…二清除廢棄物、剩餘
    土石方者，未隨車持有載明一般廢棄物、一般事業廢棄物、
    剩餘土石方產生源及處理地點之證明文件。」同法施行細則
    第9 條第1 、2 項規定：「( 第1 項) 本法第9 條第1 項所
    定廢棄物產生源之證明文件為下列之一：一依本法第31條第
    1 項第2 款申報廢棄物情形所列印之遞送聯單。二依事業廢
    棄物貯存清除處理方法及設施標準規定所填具有害事業廢棄
    物之遞送聯單。三其他主管機關所定或認定之格式或文件。
    」「( 第2 項) 本法第9 條第1 項所定廢棄物處理地點之證
    明文件，為廢棄物產生源與處理者所簽訂之合約文件影本。
    處理者為執行機關者，得為其所出具之同意處理文件影本。
    」
七、經查：
  (一)原告僱用丁○○駕駛原告所有牌照號碼036-UN自用大貨車載
    運烯酸鈣板、磚塊垃圾等營建廢棄物，經被告會同警方於前
    揭時間、地點攔查發現僅隨車持有營建混合物廠外遞送聯單
    ，而經桃園縣政府環境保護局審認該遞送聯單填寫不完整，
    且無廢棄物產生源○○企業社與處理者○○○○工程有限公
    司所簽訂之合約文件影本在案，被告乃以原處分裁處罰鍰6
    萬元，原告提起訴願，復經決定駁回等情，為兩造所不爭執
    ，並有被告清潔隊環境稽查工作紀錄（處理）記錄表及稽查
    現場照片、原告行車執照影本、遞送聯單影本（見原處分卷
    第4 至10頁）、桃園縣政府環境保護局98年10月19日桃環廢
    字第0980068475號函影本（見原處分卷第76頁）、原處分（
    見原處分卷第1 至2 頁）、訴願決定（見本院卷第15至17頁
    ）可稽。
  (二)原告雖主張渠業已隨車持有上開遞送聯單，即已符合廢棄物
    清理法第9 條第1 項之規定云云。惟按廢棄物清理法第9 條
    第1 項後段所謂之「廢棄物產生源之證明文件」乃指依廢棄
    物清理法第31條第1 項第2 款申報廢棄物情形所列印之遞送
    聯單，或依事業廢棄物貯存清除處理方法及設施標準規定所
    填具有害事業廢棄物之遞送聯單，或其他主管機關所定或認
    定之格式或文件；而「廢棄物處理地點之證明文件」則為廢
    棄物產生源與處理者所簽訂之合約文件影本，處理者為執行
    機關者，得為其所出具之同意處理文件影本，此稽之同法施
    行細則第9 條第1 、2 項之規定可明。準此以論，上開原告
    隨車持有之遞送聯單，僅可用供證明該廢棄物之產生源，尚
    非屬廢棄物處理地點之證明文件。況且稽之上開遞送聯單所
    載，關於廢棄物產生地點僅填載「桃園縣大溪鎮三層」之字
    樣，顯欠明確，無從獲悉其詳細地點，而事業機構填表人簽
    章、日期、廢棄物體積、及清運日期等欄位，掠均付之闕如
    ，綜觀填載內容，尚不足以證明廢棄物之產生源無訛。再本
    件所涉廢棄物之產生源為業主○○企業社，而處理機構為○
    ○○○工程有限公司，但原告上開清除機具並無隨車持有上
    開業者間簽訂之合約文件影本，以供檢查。是故桃園縣政府
    環境保護局以98年10月19日桃環廢字第0980068475號函審認
    原告隨車持有之遞送聯單非屬廢棄物清理法第9 條第1 項規
    定之有效證明文件，而於法自屬有據。
  (三)復按廢棄物清理法第9 條第1 項已明定應隨車持有證明文件
    ，以供檢查，當限於受稽查時已備具於車內而言，若事後始
    由他處提供，即不符合隨車持有之情形。故本件原告受稽查
    後，雖迅即自他處傳真○○企業社與○○○○工程有限公司
    簽訂之營建混合物處理合約書與營建廢棄物收容處理合約書
    影本、○○○○工程有限公司之廢棄物處理許可證及營利事
    業登記證（見原處分卷第11至19頁）予警方，並經被告通知
    陳述意見時，復於98年10月23日補提出填載較完整之遞送聯
    單（廢棄物體積欄位仍空白）、營運紀錄申報資料、事業廢
    棄物妥善處理紀錄文件（見原處分卷第24至29頁），但不能
    因而阻卻其違規行為之該當性。
八、綜上所述，本件被告審認原告違反廢棄物清理法第9 條第1
    項規定，有未隨車持有載明廢棄物產生源及處理地點之證明
    文件之情事，而適用同法第49條第2 款規定，作成原處分裁
    處法定最低額度之罰鍰6 萬元，並無違誤，訴願決定予以維
    持，核無不合，原告訴請撤銷，為無理由，應予駁回。
據上論結，本件原告之訴為無理由，依行政訴訟法第236條、第2
33條第1項、第98條第1項前段，判決如主文。
中    華    民    國    99    年    8     月    17    日
                    臺北高等行政法院第二庭
                                    法  官  蔡  紹  良
上為正本係照原本作成。
本件以訴訟事件所涉及之法律見解具有原則性者為限，始得於本
判決送達後20日內向本院提出上訴狀並表明上訴理由，如已於本
判決宣示後送達前提起上訴者，應於判決送達後20日內補具上訴
理由（均按他造人數附繕本），且經最高行政法院許可後方得上
訴。
中    華    民    國    99    年    8     月    17    日
                                    書記官  林  俞  文

司法院資訊處製作；財團法人民間司法改革基金會備份。
